【裁判字號】    98,訴,1015
【裁判日期】    980630
【裁判案由】    違反毒品危害防制條例
【裁判全文】
臺灣彰化地方法院刑事判決              98年度訴字第1015號
公  訴  人  臺灣彰化地方法院檢察署檢察官
被      告  甲○○
                    現於臺灣彰化監獄執行中
上列被告因違反毒品危害防制條例案件，經檢察官提起公訴（98
年度毒偵字第1098號），因被告於準備程序中為有罪之陳述，經
合議庭裁定改由受命法官進行簡式審判程序，判決如下：
    主  文
甲○○施用第一級毒品，累犯，處有期徒刑捌月。
    事  實
一、甲○○曾於民國94年間，因偽造文書等案件，經臺灣臺南地
    方法院以95年度易字第8 號刑事判決判處應執行有期徒刑1
    年5 月，其不服提起上訴，經臺灣高等法院臺南分院於95年
    9 月4 日，以95年度上訴字第839 號改判處應執行有期徒刑
    1 年2 月確定，入監執行，迄於96年6 月28日執行完畢。前
    於92年間，因施用毒品案件，經本院以92年毒聲字第1947號
    裁定送觀察、勒戒後，認無繼續施用毒品之傾向，於92年12
    月4 日執行完畢釋放，並由臺灣彰化地方法院檢察署檢察官
    於92年12月8 日，以92年度毒偵字第2290號為不起訴處分確
    定，其又於前揭觀察勒戒執行完畢釋放5 年內之97年5 月31
    日施用第一級毒品海洛因及第二級毒品甲基安非他命，經本
    院以97年度訴字第3259號分別判處有期徒刑7 月、4 月，應
    執行有期徒刑10月確定。其猶不知悔改，復於施用第一級毒
    品海洛因之犯意，於98年4 月5 日晚間10時許，在彰化縣北
    斗鎮河濱公園廁所內，以將海洛因粉末置入注射針筒內加水
    混合後，以注射手臂血管之方式，施用第一級毒品海洛因1
    次。嗣於同年月7 日下午6 時10分許，在彰化縣北斗鎮○○
    路41號住處，因另案通緝而遭員警逮捕，員警發現其手臂上
    有注射痕跡，其遂坦認前揭施用海洛因犯行，並同意員警採
    集其尿液送驗，結果呈可待因及嗎啡陽性反應。
二、案經彰化縣警察局員林分局報請臺灣彰化地方法院檢察署檢
    察官偵查後起訴。
    理  由
一、上揭事實，業據被告於警詢、偵查中及本院審理中均自白不
    諱，且員警於98年4 月7 日對於被告所採集之尿液，經送檢
    驗後，呈現可待因及嗎啡陽性反應，此有彰化縣警察局員林
    分局委託檢驗尿液代號與真實姓名對照認證單1 張、詮昕科
    技股份有限公司濫用藥物尿液檢驗報告1 紙等附卷可稽，故
    被告自白其有施用海洛因犯行核與事實相符。綜上事證，被
    告犯行洵足認定。
二、按海洛因為毒品危害防制條例第2 條第2 項第1 款所稱之第
    一級毒品，不得施用、持有。次按，毒品危害防制條例於92
    年7 月9 日修正公布，自93年1 月9 日施行，其中第20條、
    第23條將施用毒品之刑事處遇程序，區分為「初犯」及「5
    年內再犯」、「5 年後再犯」。依其立法理由之說明：「初
    犯」，經觀察、勒戒或強制戒治後，應為不起訴處分或不付
    審理之裁定；經觀察、勒戒或強制戒治執行完畢釋放後，「
    5 年內再犯」者，因其再犯率甚高，原實施之觀察、勒戒及
    強制戒治既已無法收其實效，爰依法追訴或裁定交付審理。
    至於經觀察、勒戒或強制戒治執行完畢釋放後，「5 年後再
    犯」者，前所實施之觀察、勒戒或強制戒治已足以遮斷其施
    用毒品之毒癮，為期自新及協助其斷除毒癮，仍適用「初犯
    」規定，先經觀察、勒戒或強制戒治之程序。從而依修正後
    之規定，僅限於「初犯」及「5 年後再犯」二種情形，始應
    先經觀察、勒戒或強制戒治程序。倘被告於5 年內已再犯，
    經依法追訴處罰，縱其第三次（或第三次以上）再度施用毒
    品之時間，在初犯經觀察、勒戒或強制戒治執行完畢釋放5
    年以後，已不合於「5 年後再犯」之規定，且因已於「5 年
    內再犯」，顯見其再犯率甚高，原實施觀察、勒戒或強制戒
    治，已無法收其實效，即應依該條例第10條處罰。至於第三
    次（或第三次以上）施用毒品之時間，是否宜有期間限制？
    以多久為適宜？則分屬刑事政策、專門醫學之範圍，非審判
    機關所能決定，有待循立法途徑解決（最高法院95年5 月9
    日95年度第7 次刑事庭會議及97年9 月9 日97年度第5 次刑
    事庭會議決議參照）。經查，被告前於92年間，因施用毒品
    案件，經本院以92年毒聲字第1947號裁定送觀察、勒戒後，
    認無繼續施用毒品之傾向，於92年12月4 日執行完畢釋放，
    並由臺灣彰化地方法院檢察署檢察官於92年12月8 日，以92
    年度毒偵字第2290號為不起訴處分確定，其又於前揭觀察勒
    戒執行完畢釋放5 年內之97年5 月31日施用第一級毒品海洛
    因及第二級毒品甲基安非他命，經本院以97年度訴字第3259
    號分別判處有期徒刑7 月、4 月，應執行有期徒刑10月確定
    等情，此有臺灣高等法院被告前案紀錄表、臺灣彰化地方法
    院檢察署刑案資料查註紀錄表各1 份附卷可參。被告前既曾
    因施用毒品案件，經觀察勒戒後，復於執行完畢釋放後5年
    內，再犯施用毒品罪，且經法院判處罪刑，嗣後業經確定，
    被告又施用海洛因之犯行，即非屬毒品危害防制條例第20
    條第3 項所定「5 年後再犯」之情形，檢察官逕行起訴，要
    無不合。
三、核被告所為，係犯同條例第10條第1 項之施用第一級毒品罪
    。被告持有第一級毒品進而施用，持有之低度行為為施用之
    高度行為所吸收，不另論持有毒品之罪。被告於94年間，因
    偽造文書等案件，經臺灣臺南地方法院以95年度易字第8號
    刑事判決判處應執行有期徒刑1 年5 月，其不服提起上訴，
    經臺灣高等法院臺南分院於95年9 月4 日，以95年度上訴字
    第839 號改判處應執行有期徒刑1 年2 月確定，入監執行，
    迄於96年6 月28日執行完畢等情，此有臺灣高等法院被告前
    案紀錄表、臺灣彰化地方法院檢察署刑案資料查註紀錄表各
    1 份存卷可考，其於5 年內故意再犯本案有期徒刑以上之罪
    ，為累犯，應依刑法第47條第1 項之規定，並加重其刑。爰
    審酌被告前因施用毒品案件，經強制戒治執行完畢釋放後，
    一再施用毒品，仍未能徹底戒絕毒品，復犯本案施用毒品罪
    ，顯見其無戒毒悔改之意，惟念其施用毒品之手段，施用毒
    品乃自戕一己之身體健康，尚未對他人造成危害，且犯後已
    坦承犯行，態度良好等一切情狀，量處如主文所示之刑。
據上論斷，應依刑事訴訟法第273 條之1 第1 項、第299 條第1
項前段，毒品危害防制條例第10條第1 項，刑法第11條前段、第
47條第1 項，判決如主文。
本案經檢察官鄭少到庭執行職務。
中    華    民    國    98    年    6     月    30    日
                  刑事第六庭
                                法      官  鮑慧忠
以上正本證明與原本無異。
如不服本判決應於收受判決後10日內向本院提出上訴書狀，並
應敘述具體理由。其未敘述上訴理由者，應於上訴期間屆滿後
20日內向本院補提理由書(均須按他造當事人之人數附繕本)
「切勿逕送上級法院」。
中    華    民    國    98    年    6     月    30    日
                                書  記  官  陳秀娟
附錄本案論罪科刑法條全文：
毒品危害防制條例第10條
施用第一級毒品者，處 6 月以上 5 年以下有期徒刑。
施用第二級毒品者，處 3 年以下有期徒刑。


司法院資訊處製作；財團法人民間司法改革基金會備份。
